臺灣桃園地方法院刑事判決　　　　　　　　　　　　　九十二年度重訴字第六一號
　　公　訴　人　臺灣桃園地方法院檢察署檢察官
　　被　　　告　丁○○
　　指定辯護人　本院公設辯護人乙○○
右列被告因殺人案件，經檢察官提起公訴（九十一年度偵緝字第一０三六號），本院
判決如左：
    主  文
丁○○殺人，累犯，處有期徒刑拾年。
    事  實
一、丁○○前曾因違反肅清煙毒條例案件，經本院於民國八十五年十一月二十五日以
    八十五年訴字第一二七八號判決判處有期徒刑五月，於八十五年十二月二十七日
    確定，並於八十六年八月二十一日易科罰金執行完畢，仍不知悔改。緣丁○○前
    因其同居人丙○○（業經檢察官另以九十一年度偵緝字第一０三六號為不起訴處
    分確定）與周廷昌間之男女曖昧情事，曾與周廷昌發生爭執而早有嫌隙。丁○○
    於民國九十一年七月十一日上午七時許，因周廷昌酒後前往丁○○與丙○○位於
    桃園縣桃園市○○里○○路二四九號八樓之三居所外，欲找丙○○，為免丙○○
    無法應付，丁○○乃要求丙○○不要出面，由其外出處理，詎丁○○與周廷昌二
    人一言不合，發生爭執，丁○○竟萌生殺人之犯意，持其自不詳處所取得所有權
    人不明之水果刀乙支，接續砍殺周廷昌之頭部、臉部、胸部、腹部等部位十數刀
    ，周廷昌受到攻擊後，雖曾以手抵擋並圖反抗，致手部受有多處切割傷，惟仍因
    無法抵抗而倒地，嗣因丙○○見丁○○外出許久未回，且聽聞撞擊聲，乃外出察
    看，發現丁○○與周廷昌二人正在打鬥，遂要求丁○○停手，丁○○見狀，便將
    前開已斷裂之水果刀棄置現場，返回上址屋內，沖洗、更換衣物後，下樓向大樓
    警衛甲○○表示「有人被殺了，趕快叫救護車」等語，甲○○遂立即打電話叫救
    護車前來救助及報警處理，嗣丁○○在住處大樓外見救護車到場後，即逕自逃離
    現場。周廷昌雖經緊急送醫救治，惟仍因受有多處銳器傷併造成左頸總動脈刺創
    傷，導致大量出血性休克死亡，警方並在現場扣得刀身斷裂之水果刀乙支（刀身
    、刀柄業已分離）。
二、案經桃園縣警察局桃園分局報請臺灣桃園地方法院檢察署檢察官相驗屍體後偵查
    起訴。
    理  由
一、訊據被告丁○○固不否認其有於右揭時、地，與被害人周廷昌發生爭執，雙方並
    發生打鬥之事實，惟矢口否認有何殺人之故意及犯行，辯稱：當天是因為有人在
    屋外敲門，伊開門後發現是被害人，伊不願讓被害人進入屋內，乃將被害人推出
    屋外，伊也跟著出去並把住處大門關上，被害人執意要進屋，伊不肯，被害人即
    持刀砍伊，伊出手欲搶下被害人所持刀械，導致左手掌被刀劃傷，伊覺得很生氣
    ，不知為何就與被害人發生打鬥，也不知怎麼搶到該支水果刀的，直至丙○○出
    來叫喊時，伊才知道事情之嚴重性，伊便停手要進屋內，當時伊有看到被害人要
    走樓梯離開，但不小心跌倒，當被害人爬起來要按電梯按鈕時，伊已走進屋內，
    直到伊換好衣服要外出時，才看到屋外的血跡，伊遂下樓要求警衛甲○○叫救護
    車云云。經查：
  (一)被害人周廷昌頭、臉部受有銳器刺創傷四處；胸、腹部有兩處銳器刺創傷，而其
    上肢有十一處之銳器刺創傷，其中雙手即有高達八處，多為防禦性傷害：左手背
    有表淺切割傷兩處；左手掌背面小指下有約零點五公分表淺切割傷一處；右手食
    指有切割傷兩處，各約一公分長；右手中指有切割傷兩處，一條為斜向表淺切割
    傷，長約一點五公分、另一條在中指末端，長約零點五公分；右手小指下方有表
    淺切割傷一處，長約零點五公分，多為防禦性傷害。而致命傷則為被害人左鎖骨
    上方近頸部外側下緣橫向銳器刺創傷一處，長約三公分，而該創傷係從左鎖骨上
    方進入胸腔，傷及左頸動脈，導致大量出血而死亡乙節，業經檢察官督同檢驗員
    、法醫相驗、解剖，並製有相驗筆錄、解剖筆錄、相驗屍體證明書、驗斷書及法
    務部法醫研究所（九一）法醫所醫鑑字第○九九一號鑑定書各乙份，顯見被害人
    係因前揭原因而死亡乙節，首堪認定。
  (二)次查被告就其所受傷害部分，並未提供任何就診紀錄以實其說，且被告於本院審
    理中供稱：其僅有左手掌劃傷之傷害，係自行前往藥房買藥敷等語在卷，顯見被
    告所受傷勢極其輕微。審酌被告與被害人二人所受之傷勢，輕重懸殊，倘本案確
    如被告所辯「係被害人持刀前往尋釁，被告徒手欲搶被害人所持刀械」，則被告
    與被害人纏鬥十餘分鐘之過程中，被告雙手理當出現因試圖搶下被害人手持之刀
    械而受傷之情形，惟本案被告不僅未受明顯傷害，反而係被害人手掌、手指等部
    位受有十餘處屬防禦性傷害之割傷，被害人之頭、臉、胸、腹等部位亦受有多處
    銳器刺創傷，甚且因銳器自被害人左鎖骨上方近頸部外側下緣橫向刺入，深約三
    公分，創傷進入胸腔，傷及左頸動脈，導致大量出血而死亡，業如前述，顯見被
    害人係用手抵擋及防衛被告所持刀械之攻擊，始導致被害人手部受有多處防禦性
    傷害。再者，被害人所受銳器刺創傷，應係被告持刀械故意刺擊所致，由此足徵
    前開水果刀係由被告持用，而非被害人持用，被害人於右揭時地乃係處於防禦而
    非攻擊之地位，至為灼然。是被告所辯：其係要搶下被害人所持之刀械，並非要
    殺害被害人云云，不足採信。
  (三)再查被害人致死之刀傷係由左鎖骨上方部位，由上而下進入胸腔，刀傷入口位於
    近頸部外側下緣，此有前揭鑑定書附卷可佐，審酌該傷口之長度、深度，實非誤
    傷所致，而應係他人蓄意持刀由上往下猛力刺殺所造成，佐以該致命傷所在位置
    恰好位於頭部與肩膀之間，衡諸經驗法則，縱被害人確有自行跌倒之情形，則除
    非前開刀械能垂直立於地面，否則，實難想像有何方式足使前開刀械在被害人仆
    倒之際，恰好自被害人之左鎖骨上方部位穿刺頸部，而形成刀傷由上而下深入胸
    腔之刺創傷，況前開刀械之刀身長約八、九公分，此有相片乙張（見九十一年度
    偵字第一三九０一號卷宗第二十頁上方照片）附卷可參，若確係被害人不慎滑倒
    ，則以被害人之體重及其下仆之力道，豈有僅形成三公分刀傷之可能，顯見被害
    人左鎖骨上方部位之致命傷，應係被告持刀猛力刺殺所造成。是被告所辯「被害
    人有跌倒二次，可能因此造成死亡」云云，核與常情有違，亦無足信。
  (四)查被告持水果刀，多次朝被害人之頭、臉、胸、腹等部位刺殺，依被告所持兇器
    及其攻擊之部位，而上開部位均屬人體要害，對此部位攻擊本足取人命，乃一般
    人熟知之常識，被告豈有不知之理，參以案發現場之樓梯口、樓梯間、電梯間等
    處，均佈滿大片血跡，電梯門、牆壁亦留有多處血跡噴濺痕跡，另被告住處留有
    其更換下來沾有被害人血跡之衣、褲各乙件，浴缸內亦殘留血跡，此有現場照片
    十二幀（見九十一年度偵字第一三九０一號卷宗第二十一至二十六頁）及內政部
    警政署刑事警察局九十一年八月二十三日刑醫字第○九一○一九三二○○鑑驗書
    乙份（見九十一年度偵緝字第一０三六號卷宗第一一三頁）在卷可參，顯見被告
    在回到住處更換衣物之際，當可察覺被害人已受有嚴重傷害，倘被告確係於鬥毆
    中不慎誤傷被害人，被告自應儘速將被害人送醫救治，豈有自行返家沖洗、更換
    衣物後，無視於倒臥血泊中之被害人性命安危，逕自下樓對證人甲○○表示有人
    被殺，央請代為呼叫救護車後，獨自離開現場之理；另參諸被告持以行兇之水果
    刀，刀柄、刀身上均沾有被害人之血跡，刀身恰好從刀身與刀柄連接處斷裂，此
    種斷裂應非刀械自然掉落地上所能造成，顯係持刀人以刀猛力砍刺某項物體，因
    用力過猛才造成之現象，由此亦足見被告下手之狠，殺意之堅，則被告主觀上對
    其揮刀砍殺被害人，將招致被害人死亡之結果，自有明確認識，其仍執意為之，
    益徵其主觀上確有殺死被害人之故意甚明。是被告所辯：不知如何搶到水果刀，
    不知如何殺到被害人云云，要屬事後卸責之詞，委無足採。
  (五)又被告與被害人發生打鬥後的過程，業經證人即被告之同居人丙○○於偵查中證
    稱：伊與被害人周廷昌原本是同事，九十一年五月開始交往，同年七月要分手，
    案發當天凌晨被害人撥打伊手機找伊，伊掛斷電話後，即有人按門鈴，伊不開門
    ，便有人踹門，被告怕伊危險，叫伊不要出去，而自己出去看，伊留在屋內，完
    本沒有聽到聲音，隔了十分鐘，伊聽到撞擊聲，沒有聽到對罵，伊便出去看，看
    到被告與被害人打成一團，二人身上都有血，伊要他們二人分開，被告回房後，
    被害人要走，但跌倒在地，伊回房拿行動電話時，被告在換衣服，伊對被告說被
    害人流血了，被告沒說什麼便離開等語在卷。另被告下樓後央求警衛代為叫救護
    車乙節，亦據證人即警衛甲○○於警詢、偵查中及本院審理中證述明確，核與證
    人莊明旭於偵查中之證述情節相符，並有通聯資料查詢三份附卷可稽，由此足徵
    被告與被害人間，於案發時確已發生爭執，並非單純誤傷所致無訛。
  (六)被告於案發後，除向證人甲○○表示「有人被殺了，趕快叫救護車」等語外，未
    主動在偵查機關尚未查知犯罪嫌疑人前，向警方表明其為下手行兇之人，進而接
    受裁判，反於案發後即逃離現場，嗣經臺灣桃園地方法院檢察署通緝後始於九十
    一年十二月十一日下午四時十分許，為警在雲林縣斗六市○○路五十五巷四十九
    號之一緝獲乙節，業據被告供述在卷，並有臺灣桃園地方法院檢察署九十一年十
    一月十二日桃簡守偵露緝字第三二三四號通緝書及嘉義縣警察局民雄分局解送人
    犯報告書各乙紙附卷可稽，是以，被告並未於主動表明其為犯罪嫌疑人並於事後
    接受裁判之行為，核與刑法第六十二條所定「自首」要件不符，附此敘明。
  (七)綜上所述，本案事證明確，被告犯行堪予認定，應予依法論科。
二、核被告所為，係犯刑法第二百七十一條第一項之殺人罪。又被告前曾因違反肅清
    煙毒條例案件，經本院於八十五年十一月二十五日以八十五年訴字第一二七八號
    判決判處有期徒刑五月，於八十五年十二月二十七日確定，並於八十六年八月二
    十一日易科罰金執行完畢等情，有臺灣桃園地方法院檢察署刑案資料查註紀錄表
    及臺灣高等法院被告全國前案紀錄表各乙份在卷可稽，其於受有期徒刑執行完畢
    後，五年內再犯本件有期徒刑以上之罪者，為累犯，應依刑法第四十七條規定，
    加重其刑。爰審酌被告因其與被害人間之嫌隙，起意殺人，且造成被害人受有如
    事實欄所載之死亡結果，被告犯罪之手段實屬殘忍，被告之素行、品行、智識程
    度及被告犯罪後矢口否認之態度等一切情狀，併審酌被告係因被害人主動前來挑
    釁，受其刺激而起意殺人，會發生殺人結果恐非其事先所得預料等情，量處如主
    文所示之刑，以資懲儆。至公訴人具體請求判處被告無期徒刑云云，惟查：被告
    之犯行雖屬兇殘，然被告係因被害人主動挑釁，受其刺激而起意殺人，會發生殺
    人結果恐非其事先所得預料，業如前述，且被告事後確有央求證人甲○○代為叫
    救護車乙節，亦據證人甲○○到庭證述屬實，是以，本院認以前揭論罪科刑為妥
    適，附此敘明。
三、至被告犯罪使用之水果刀乙支，業據被告否認為其所有，並經證人丙○○於偵查
    中證稱：不知水果刀何來等語在卷，且無積極證據證明該支水果刀為被告所有之
    物，又非違禁物，本院無從併予沒收，附此敘明。
據上論斷，應依刑事訴訟法第二百九十九條第一項前段，刑法第二百七十一條第一項
、第四十七條，判決如主文。
本案經檢察官魏雯祈到庭執行職務。
中      華      民      國    九十三      年      五      月    十八    日
                              臺灣桃園地方法院刑事第一庭
                              審判長法  官  吳  爭  奇
                                    法  官  林  婷  立
                                    法  官  胡  芷  瑜
右正本證明與原本無異。
如不服本判決，應於判決送達後十日內向本院提出上訴狀（應附繕本），上訴於臺灣
高等法院。
                                    書記官  劉  晨  輝
中      華      民      國    九十三      年      五      月    十八    日
附論罪科刑依據之法條：
刑法第二百七十一條：
殺人者，處死刑、無期徒刑或十年以上有期徒刑。
前項之未遂犯罰之。
預備犯第一項之罪者，處二年以下有期徒刑。
